【裁判字號】    88,訴,265
【裁判日期】    890120
【裁判案由】    損害賠償
【裁判全文】
臺灣桃園地方法院民事判決                            八十八年訴字第二六五號
    原      告  乙○○
    訴訟代理人  甲○○
    被      告  丙○○
右當事人間請求損害賠償事件，原告就本院八十七年度訴字第一六二號刑事案件提起
附帶民事訴訟（八十七年度附民字第九六號），經本院刑事庭裁定移送前來，本院判
決如左：
    主    文
被告應給付原告新臺幣伍拾壹萬零壹佰元，及自民國八十七年四月二十九日起至清償
日止，按年息百分之五計算之利息。
原告其餘之訴駁回。
訴訟費用由被告負擔。
本判決第一項於原告以新臺幣壹拾柒萬元供擔保後，得假執行。
原告其餘假執行之聲請駁回。
    事    實
甲、原告方面：
  一、聲明：
  （一）、被告應給付原告新台幣壹佰肆拾萬零壹佰元，及自起訴狀繕本送達之翌
          日起至清償日止，按年息百分之五計算之利息。
  （二）、願供擔保，請准宣告假執行。
  二、陳述：
  （一）、被告丙○○於民國（下同）八十七年一月六日晚上八時四十分許，酒後無
          照駕駛車牌號碼ＫＱ─九九一七號箱型車，沿桃園縣八德市○○路由桃園
          往大溪方向行駛，途經八德市○○路○段七十三號前，本應注意車前狀況
          ，而依當時情形又無不能注意之情形，竟疏未注意，撞擊穿越馬路之原告
          ，致原告頭部撕裂傷及左腳髖部位骨折之傷害，被告丙○○之過失傷害行
          為，業經鈞院以八十七年度訴字第一六二號判處有期徒刑三月，復經臺灣
          高等法院以八十八年度上訴字第三五一號駁回上訴確定在案。
  （二）、按「因故意或過失不法侵害他人之權利者，應負損害賠償責任。」、「不
          法侵害他人之身體或健康者，對於被害人因此喪失或減少勞動能力或增加
          生活上之需要時，應負損害賠償責任」、「又不法侵害他人之身體、健康
          、名譽或自由者，被害人雖非財產上之損害，亦得請求賠償相當之金額」
          ，民法第一八四條第一項前段、第一九三條第一項及第一九五條第一項前
          段分別定有明文。查被告酒後無照駕駛箱型車，疏失撞及原告，致原告身
          體重傷，被告就原告所受重大損害，自應依法負損害賠償責任。茲就被告
          應負損害賠償範圍列舉如后：
      １、醫療費用：原告為被告撞傷後，即被送至三軍總醫院附設民眾診療服務處
          手術治療，已花費住院醫療費用共三十一萬零一百元，該費用係由原告支
          出，被告自應就此部分為賠償。
      ２、工作損失部分：原告係在茂雄工作行工作，月薪六萬元，自八十七年一月
          六日車禍受傷住院治療迄今仍在醫院治療中。因原告係嚴重骨折脫臼，出
          院後仍需休養，則原告無法工作時間，暫以一年計算，此部分工作損失應
          有七十二萬元，亦應由被告負責給付。
      ３、精神慰撫金：被告撞傷原告致原告身體嚴重骨折脫臼，且經手術八次，仍
          無法治癒，原告精神因此遭受打擊，痛苦萬分，絕非區區金錢所能慰藉，
          此部分原告請求被告給付四十萬元慰藉金。
  （三）、綜上所述，被告應給付原告醫療費用三十一萬零一百元、工作損失七十二
          萬元、精神慰藉金四十萬元，合計一百四十三萬零一百元。
  三、證據：提出醫療費用概算表四張、在職證明書、診斷證明書各乙份（均為影本
          ）為證。
乙、被告方面：
  一、聲明：駁回原告之訴。
  二、陳述：被告非系爭車禍之肇事者，否認曾於前開時、地肇事致原告受傷，對原
            告所主張之醫療費用部分無意見，又原告固提出在職證明主張請求工作
            損失，惟此部分不足證明原告確有工作損失，亦不同意原告慰撫金之請
            求。縱認係被告開車撞及原告致傷，惟原告本身亦有過失，是原告在雙
            黃線上才會被撞等語。
丙、本院依職權調閱本院八十七年度訴字第一六二號、臺灣高等法院八十八年度上訴
    字第三五一號刑事案件全案卷證。
    理      由
一、本件原告主張：被告於八十七年一月六日晚上八時四十分許，酒後無照駕駛車牌
    號碼ＫＱ─九九一七號箱型車，沿桃園縣八德市○○路由桃園往大溪方向行駛，
    途經八德市○○路○段七十三號前，本應注意車前狀況，而依當時情形又無不能
    注意之情形，竟疏未注意，撞擊穿越馬路之原告，致原告頭部撕裂傷及左腳髖部
    位骨折之傷害，爰依民法侵權行為法律關係，請求被告給付醫療費用三十一萬零
    一百元、工作損失七十二萬元、精神慰藉金四十萬元，合計一百四十三萬零一百
    元等語。被告則以：伊非系爭車禍之肇事者，否認曾於前開時、地肇事致原告受
    傷，對原告所主張之醫療費用部分無意見，不同意原告關於工作損失及慰撫金之
    請求，又縱認被告是系爭車禍之肇事者，惟原告本身亦有過失等語資為抗辯。
二、原告主張被告丙○○明知自己為無駕駛執照之人及飲酒後其吐氣所含酒精成份已
    超過零點二五ＭＧ／Ｌ之標準（肇事後，其吐氣所含酒精成份測定值為０點三九
    ＭＧ／Ｌ），為不得駕駛車輛之人，竟於八十七年一月六日晚上八時四十分許，
    酒醉後駕駛車牌ＫＱ─九九一七號紅色箱型車車，沿桃園縣八德市○○路由桃園
    往大溪方向行駛，途經八德市○○路○段七十三號前，本應注意車前狀況，而依
    當時情形又無不能注意之情形，竟疏未注意，撞擊穿越馬路之乙○○，致乙○○
    側髖關脫位及髖臼骨折等傷害之事實，及被告丙○○所犯之過失傷害行為，業
    經本院以八十七年度訴字第一六二號，判處有期徒刑三月，復經臺灣高等法院駁
    回上訴確定在案，而本件車禍之發生係因被告未注意前開規定行駛而肇事，有違
    反道路交通安全規則第五十條第一項前段及第一百十四條第二款、第九十四條第
    三項之規定等情，業據本院調閱前開過失傷害案件警訊、偵審筆錄、道路交通事
    故調查報告表等查核無訛，被告雖矢口否認有前揭肇事撞傷原告等情，並辯稱：
    伊當時與曾光亮、李明旺及安茂洛一起喝酒，喝至九時許才離開，伊結帳後，他
    們先行離去，伊即駕車號ＫＱ－九九一七號離去，於八十七年一月六日二十一時
    五分許，在大溪鎮○○里○○○○○道路與蕭建政發生車禍，因而造成左前方向
    燈毀損，伊並未撞及原告云云。惟查：
（一）、證人黃國珍（即乙○○之妻）於警訊中證稱：伊於八十七年一月六日二十一
        時四十分許，在八德市○○路○段七十三號前，看見一部紅色豐田廠牌廂型
        車，由桃園沿介壽路二段往大溪方向行駛，撞到乙○○後逃走等語，復於本
        院到庭證稱：扣案之掉落物，是車禍現場所撿之肇事車輛掉落物，另外伊先
        生（即乙○○）到醫院後，在衣服上有發現該車輛之掉落物一片等語（詳參
        本院八十七年度訴字第一六二號刑事卷八十七年四月十五日訊問筆錄），又
        肇事地點（即八德市○○路○段七十三號前）亦確留有汽車掉落物，亦有警
        製道路交通事故調查報告表一紙在卷可稽，且證人即系爭車高承辦員警蔡介
        人亦證稱：伊接到值班通知便趕往案發現場，看到告訴人（指原告，筆錄誤
        載為被告）躺在地上，伊將告訴人送醫，並問黃家珍，黃家珍稱是一部紅色
        廂型車（不知車號及廠牌）肇事逃走，經通報中新派出所說有車子肇事，車
        型是一樣的，伊在現場有收集一些碎片，伊拿去大溪肇事點去與被告的車比
        對，橘色碎片和車子的左邊方向燈的燈罩材料相似，黑色的塑膠碎片，亦和
        車上保險桿右邊材料相同等語（詳參同上刑事卷八十七年六月十二日訊問筆
        錄），又被告於同日晚上九時五分許，在桃園縣大溪鎮○○里○○○○○道
        路與蕭建政發生車禍後所採之照片，由照片所示被告車輛之前右保險桿陷入
        較深，而左前保險桿則撬起，顯然受撞點在右側，且車左前方向燈外框燈罩
        破裂嚴重（詳參偵查卷第二十九、三十頁所示之照片），果被告所駕之車左
        前方向燈為該次半坪山車禍所造成？不可能同時撞及右側又再度撞及左側，
        另經被告當日所駕之車輛（車號ＫＱ－九九一七號）經勘驗結果，為紅色豐
        田廂型車，以扣案之碎片比對，結果為：「汽車左前方之保險桿護片，並未
        更新，而右前方已更新，扣案碎片與右開汽車（即被告所駕之上開車輛）比
        對，編號一之碎片與車左前方向燈外框左側上緣相似，編號二、三、四及五
        未發現與車上有相似地方」，有有勘驗筆錄及相片十張附於前開刑事卷可按
        ，益徵證人蔡介人證詞可採，且該扣案之掉落物確為被告肇事後所遺留在現
        場應堪認定。
（二）、被告肇事車輛經勘驗結果，雖編號二至五號碎片與之比對不符，惟前開勘驗
        時間係八十七年六月二十日，距肇事當時（即八十七年一月六日）已有六個
        月，且被告已將保險桿及照明燈、方向燈更新，雖至愚之人亦不可能再換回
        先前肇事時之狀態，是本院勘驗時雖有四處未相似之處，核屬事後被告更新
        之結果，自亦不足為被告有利之認定。
（三）、雖證人曾光亮到庭證稱：伊於八十七年一月六日下午五時三十分許，被告至
        伊住處找伊喝酒，當時被告開一部廂型車來，另有二位師父已在牛肉麵店，
        因伊要去接伊太太，所以被告就先去牛肉麵店，伊在下午六時許才到，跟他
        們三人一起吃飯喝酒到下午八時許，伊太太叫伊回家，伊即回家，他們喝到
        幾點，伊不清楚等語（詳參同上刑事卷本院八十七年四月十五日訊問筆錄）
        ；證人李明旺、安茂洛到庭證稱：當天下午五點三十分許，在僑愛新村出口
        處左轉，有一家四川牛肉麵店，伊等與被告在該處吃飯喝酒，曾光亮有來一
        下，飯後便各自回家，何時離開並沒有注意等語（詳參同上刑事卷本院八十
        七年六月十二日訊問筆錄），是就上述證人證言以觀，僅能證明被告確有與
        證人等人一起吃飯喝酒而已，且均無法證明有一起喝至九時始離去，但無法
        證明被告確未肇事，自不足為被告有利之認定。
（四）、被告雖另辯稱：原告係在雙黃線上才會被撞，原告亦有過失云云，惟被告就
        此部分辯詞並未舉證以明其說，本院自無從遽予採信。
（五）、綜上所述，堪認被告所持前開辯詞，顯係事後卸責之詞，委無足採。按汽車
        駕駛執照為駕駛汽車之許可憑證；又汽車駕駛人飲酒後其吐氣所含酒精成份
        超過每公升０點二五毫克（ＭＧ／Ｌ）以上者不得駕車；復駕駛人應注意車
        前狀況，隨時採取必要之安全措施；道路交通安全規則第五十條第一項前段
        第一百十四條第二款、第九十四條第三項分別定有明文。被告違反前揭規定
        竟無照酒醉駕駛汽車，以致肇事而使原告受傷，被告之行為自有過失，且被
        告之過失行為與被害人之受傷間具有相當因果關係甚明。原告主張依民法侵
        權行為法律關係請求被告負侵權行為損害賠償責任，於法有據，應予准許。
三、按因故意或過失不法侵害他人之權利者，應負損害賠償責任；又不法侵害他人之
    身體或健康者，對於被害人因此喪失或減少勞動能力或增加生活上之需要時，應
    負損害賠償責任；又不法侵害他人之身體、健康、名譽或自由者，被害人雖非財
    產上之損害，亦得請求賠償相當之金額，民法第一八四條第一項前段、第一九三
    條第一項及第一九五條第一項分別定有明文。茲將原告請求之損害，審酌如後：
（一）、醫療費用部分：業據原告提出醫療費用單據四紙為證，總計三十一萬零一百
        元，復為被告所不爭執，且原告所提前開單據項目，經核均屬醫療上必要之
        費用，均應予准許。
（二）、工作損失部分：原告主張其係在茂雄工作行工作，月薪六萬元，自八十七年
        一月六日車禍受傷住院治療迄今仍在醫院治療中。因原告係嚴重骨折脫臼，
        出院後仍需休養，則原告無法工作時間，暫以一年計算，此部分工作損失共
        計有七十二萬元，並提出在職證明乙份為證，惟為被告所否認，辯稱：原告
        此部分主張無從證明等語。查原告所提出之在職證明書上雖載有：「員工乙
        ○○在本工程行（北投曼陀林）工地做打石工之工作，因屬於建築行業，故
        無假日之分，每個月薪水六萬元」等語，惟為被告所否認，且原告所舉前開
        在職證明既係屬私文書，其內容是否真實，即非無疑，原告復未舉其他事證
        （如薪資單據、報稅證明等）以明原告確有前開工作收入，以及受前開傷害
        需一年時間休養之必要而確有該期間之工作損失，原告此部分主張既無法舉
        證以明其說，其此部分請求，本院無從准許，應駁回之。
（三）、精神慰撫金：原告經前開車禍致身體嚴重骨折脫臼，經手術八次治癒，精神
        因此遭受打擊，痛苦萬分等情，業經原告提出診斷證明乙份為證，本院審酌
        原告因被告之行為受有前開傷害，須忍受醫療期間之痛楚，以及受傷後遺症
        確足影響原告之生活作息並帶來生活上之不便，精神上確受有極大之痛苦，
        並酌斟兩造之身分、地位、經濟能力及原告所受傷害復元狀況等一切情狀，
        本院認原告請求被告給付慰撫金四十萬元尚嫌過高，應予核減為二十萬元，
        方屬公允，逾此數額之請求，為無理由，應予駁回。
（四）、綜上所述，原告得請求之醫療費用及精神慰撫金，合計為五十一萬零一百元
        。
四、從而，原告依侵權行為法律關係請求被告給付損害賠償，於五十一萬零一百元及
    自起訴狀繕本送達翌日即八十七年四月二十九日起，至清償日止按年息百分之五
    計算之利息，洵屬有據，應予准許，超過部分，則無理由，應予駁回。
五、原告陳明願供擔保，聲請宣告假執行，原告勝訴部份，經核無不合，爰酌定相當
    之擔保金額宣告之；至原告敗訴部分，其假執行之聲請，因訴之駁回而失所附麗
    ，不予准許。
六、據上論結，本件原告之訴為一部有理由，一部無理由，依民事訴訟法第七十九條
    但書、第三百九十條第二項，判決如主文。
中      華      民      國    八十九    年      一      月     二十     日
                                        臺灣桃園地方法院民事第一庭
~B法      官  汪智陽
右正本，係照原本作成。
如對本判決上訴須於判決送達後廿日內向本院提出上訴狀
中      華      民      國    八十九    年      一      月     二十     日
~B法院書記官  施春祝


司法院資訊處製作；財團法人民間司法改革基金會備份。
